【裁判字號】    92,訴,256
【裁判日期】    920509
【裁判案由】    偽造文書
【裁判全文】
臺灣臺北地方法院刑事判決                          九十二年度訴字第二五六號
    公  訴  人  臺灣臺北地方法院檢察署檢察官
    被      告  甲○○
右列被告因偽造文書案件，經檢察官聲請簡易判決處刑（九十一年度偵字第二四四二
三號），經本院受理後（九十二年度簡字第七八號），認不宜以簡易判決處刑而移由
本院刑事庭依通常程序審理，及移
年度偵字第四八二一號），本院判決如左：
    主  文
甲○○連續行使偽造私文書，足以生損害於公眾及他人，處有期徒刑陸月，如易科罰
金，以參佰元折算壹日。如附表一、二、三所示偽造之署押均沒收。
    事  實
一、甲○○為避免因違法經警查獲遭追訴處罰，竟基於偽造他人署押及行使偽造私文
    書之概括犯意，連續為下列犯行：
    （一）於民國九十一年二月中旬，在臺北市○○區○○街爵士藍調舞廳內，見羅
          睿杰所有之小型車駕駛執照遺失在該處，竟意圖為自己不法之所有，予以
          侵占入己，得手後置於身上使用。並自九十一年二月十九日起至同年三月
          二十六日止，因騎乘機車違規遭警察舉發，竟為規避取締而未得羅睿杰同
          意，出示上開駕駛執照謊報其為羅睿杰，並連續於附表一所示之時間地點
          以複寫方式在台北市政府警察局舉發違規道路交通管理事件通知單（以下
          簡稱舉發通知單）之第一聯通知聯簽章欄上偽造「羅睿杰」簽名署押（連
          同第二聯移送聯、第三聯迴覆聯、第四聯存根聯共產生四枚偽造署押）後
          ，交予處理之警員表示係由羅睿杰同意、收受之意思而行使之，足生損害
          於羅睿杰及司法警察機關調查之正確性（偽造文書之時間、地點及署押詳
          如附表一所示），嗣於九十一年三月二十八日二時三十分許，經警在台北
          市○○區○○街、漢口街口臨檢，甲○○又出示上開羅睿杰之駕駛執照供
          警盤查，遭警識破始知上情。
    （二）於九十一年七月十六日凌晨四時三十分許，在臺北市○○○路三四六號前
          ，因遭警察盤檢而當場在其所有之黑色手提包內查獲第二級毒品ＭＤＭＡ
          十二顆（涉嫌違反毒品危害防制條例部分另行偵處）。詎甲○○為掩飾自
          己之罪行，竟於同日上午五時三十分許，經警帶回臺北市政府警察局中山
          分局警備隊接受詢問時，冒用其兄林聰裕之年籍資料佯稱其為林聰裕應訊
          ，並分別於附表二所示之文書上，接續偽造林聰裕簽名署押共十枚，並按
          其指紋共三十三枚於前開文書及指紋卡片上，表示係林聰裕之指印署押後
          ，將所偽造如附表二編號三、六、七、八之私文書交付予警察機關表示係
          由林聰裕同意、收受之意思而行使之，均足生損害於林聰裕及司法機關偵
          查之正確性。嗣林聰裕經通知到案後，否認上開犯嫌，並指訴警訊中之相
          片為其胞弟甲○○，始知上情。
    （三）甲○○於九十一年八月間因涉犯竊盜罪嫌，於九十一年九月二日十九時二
          十分許在臺北縣永和市○○路一五七巷四之一號前遭查獲，詎其為掩飾犯
          行，竟於同日晚間八時許，經警帶回臺北市政府警察局中正第二分局南海
          路派出所接受訊問時，冒用其兄林聰裕之年籍資料佯稱其為林聰裕應訊，
          並分別於附表三所示之文書上，接續偽造林聰裕簽名署押共七枚，並按其
          指紋共三十五枚及掌印共二枚於前開文書及指紋卡片上，表示係林聰裕之
          指印及掌印署押後，將所偽造如附表三編號一、四之私文書交付予警察機
          關表示係由林聰裕同意、收受之意思而行使之，均足生損害於林聰裕及司
          法機關偵查之正確性。嗣因林聰裕經通知到案後，始知上情。
二、案經臺灣臺北地方法院檢察署檢察官自動檢舉聲請簡易判決處刑及移送併辦。
    理  由
一、被告甲○○於右揭時地侵占遺失物、連續偽造署押及行使偽造私文書之犯行，業
    據被告於偵查及本院審理時坦認不諱（見九十一年度偵字第二四七五九號卷第三
    十三頁、九十一年度偵字第二二Ｏ八五號卷第三十五頁至第三十六頁、本院九十
    二年四月二十四日審理筆錄），核與被害人羅睿杰、林聰裕證述被冒名情節相符
    （見九十一年度偵字第二四七五九號卷第十一頁、九十一年度偵字第二二Ｏ八五
    號卷第三十一頁），並有如附表一、二、三所示之舉發通知單、警訊筆錄、口卡
    片影本、自願受搜索同意書、涉嫌毒品危害防制條例毒品初步鑑驗報告書、扣押
    證明筆錄、告知書、夜間訊問同意書、逮補通知書、指紋卡、偵查筆錄等附卷可
    參，被告出於任意性之自白與事實相符應堪採信，本件事證明確，被告犯行堪以
    認定。
二、被告明知所拾得之駕駛執照係他人遺失之物，竟意圖為自己不法所有而侵占之，
    核其所為係犯刑法第三百三十七條之侵占遺失物罪；又按在違反交通管理事件通
    知單簽名，用以證明收受該項通知單之意思表示及其收受之事實，該簽名部分，
    即具備私文書之性質，自非僅單純冒名偽造署押證明其係本人而已（最高法院七
    十七年台上字第四一一三號判決參照），又在前開同意書、告知書上簽名，乃用
    以表示收受、知悉、同意該通知、告知之意思，有收據、受領司法警察之告知、
    表示同意之性質，自屬私文書，其進而持交於司法警察，已本於該文書之內容而
    有所主張，而行使該偽造私文書，另刑法第二百十七條所稱之「偽造署押」，係
    指行為人冒用本人名義在文件上簽名或為民法第三條第三項所稱指印之類似簽名
    之行為者而言。故核被告此部份所為，係犯刑法第二百十六條、第二百十條之行
    使偽造私文書罪及第二百十七條之偽造署押罪，其於附表二、三冒名應訊所為之
    偽造署押及行使偽造私文書行為，無非係欲達同一逃避刑責目的之接續動作，在
    時間及空間上均具有密切之關連性，且係侵害同一法益，均為接續犯；其於附表
    一、附表二編號三、六、七、八、附表三編號一、四之偽造署押係偽造私文書之
    部分行為，偽造後復持以行使，偽造私文書之低度行為為行使之高度行為所吸收
    ，均不另論罪；其先後二次偽造署押、行使偽造私文書之犯行，均時間緊接，觸
    犯構成要件相同之罪名，顯係基於概括犯意為之，均應依連續犯規定以一罪論並
    加重其刑；又其所犯上開侵占遺失物罪、連續偽造署押罪與連續行使偽造私文書
    罪間，均有方法結果之牽連關係，應從一重之連續行使偽造私文書論處。公訴人
    雖僅就犯罪事實（二）所示之犯行提起公訴，然檢察官就犯罪事實一部起訴者，
    其效力及於全部，本件被告於犯罪事實（一）、（三）所示之犯罪事實，與公訴
    人聲請簡易判決處刑部分分別有連續犯、牽連犯之裁判上一罪關係，而為起訴效
    力所及，本院自應一併予以審理。爰審酌被告為避免受追訴而冒用他人姓名應訊
    ，進而偽造署押、私文書而行使，損害被冒名人及公眾利益甚鉅，惟犯後坦承犯
    行顯有悔悟等一切情狀，量處如主文所示之刑並諭知易科罰金之折算標準，以示
    懲儆。末查，如附表一、二、三所示之署押，不問屬於犯人與否，均應依刑法第
    二百十九條規定沒收之。
據上論斷，應依刑事訴訟法第二百九十九條第一項前段、第四百五十二條，刑法五十
六條、第三百三十七條、第二百十六條、第二百十條、第二百十七條、第五十五條、
第四十一條第一項前段、第二百十九條，罰金罰鍰提高標準條例第一條前段、第二條
，判決如主文。
本案經檢察官呂朝章到庭執行職務
中    華    民    國      九十二      年      五      月        九      日
                                      臺灣臺北地方法院刑事第二庭
                  法  官  蔡  如  琪
右正本證明與原本無異。
如不服本判決，應於判決送達後十日內，向本院提出上訴狀。
                                          書記官  黃  鈴  容
中    華    民    國      九十二      年      五      月        九      日
附錄法條：
中華民國刑法第二百一十六條
 (行使偽造變造或登載不實之文書罪)
行使第二百十條至第二百十五條之文書者，依偽造、變造文書或登載不實
事項或使登載不實事項之規定處斷。
中華民國刑法第二百一十條
 (偽造變造私文書罪)
偽造、變造私文書，足以生損害於公眾或他人者，處五年以下有期徒刑。
中華民國刑法第二百一十七條
 (偽造盜用印章印文或署押罪)
偽造印章、印文或署押，足以生損害於公眾或他人者，處三年以下有期徒
刑。
盜用印章、印文或署押，足以生損害於公眾或他人者，亦同。
中華民國刑法第三百三十七條
 (侵占遺失物罪)
意圖為自己或第三人不法之所有，而侵占遺失物、漂流物或其他離本人所
持有之物者，處五百元以下罰金。
附表一：
┌──┬──────────┬────────────┬────────┐
│編號│  犯  罪  時  間    │     犯  罪  地  點     │偽造之文書及署押│
│    │                    │                        │                │
├──┼──────────┼────────────┼────────┤
│一  │九十一年二月十九日  │臺北市○○街、漢中街口  │以複寫方式在舉發│
│    │二時五十分許        │                        │通知單上偽造羅睿│
│    │                    │                        │杰署押共四枚    │
├──┼──────────┼────────────┼────────┤
│二  │九十一年二月二十六日│臺北市○○街一四Ｏ號巷口│同上            │
│    │十二時許            │                        │                │
├──┼──────────┼────────────┼────────┤
│三  │九十一年三月一日    │台北縣新店市○○路○段  │同上            │
│    │十時四十六分許      │                        │                │
├──┼──────────┼────────────┼────────┤
│四  │九十一年三月二十六日│臺北縣板橋市○○路、成都│同上            │
│    │十五時許            │路口                    │                │
└──┴──────────┴────────────┴────────┘
附表二：
┌──┬─────────────┬─────────┬────────┐
│編號│ 文      件      名     稱│ 欄             位│ 偽 造 之 署 押 │
│    │                          │                  │                │
├──┼─────────────┼─────────┼────────┤
│一  │九十一年七月十六日警訊筆錄│受訊人欄及內文中。│林聰裕簽名一枚、│
│    │。                        │                  │指印五枚。      │
├──┼─────────────┼─────────┼────────┤
│二  │林聰裕口卡片影本。        │空白欄。          │林聰裕簽名及指印│
│    │                          │                  │各一枚。        │
├──┼─────────────┼─────────┼────────┤
│三  │九十一年七月十六日自願受搜│同意受搜索人欄。  │林聰裕簽名及指印│
│    │索同意書。                │                  │各一枚。        │
├──┼─────────────┼─────────┼────────┤
│四  │臺北市政府警察局中山分局查│涉嫌人簽章欄。    │林聰裕簽名及指印│
│    │獲涉嫌毒品危害防制條例毒品│                  │各一枚。        │
│    │初步鑑驗報告書。          │                  │                │
├──┼─────────────┼─────────┼────────┤
│五  │九十一年七月十六日扣押證明│所有人欄。        │林聰裕簽名及指印│
│    │筆錄（收據）。            │                  │各一枚。        │
├──┼─────────────┼─────────┼────────┤
│六  │九十一年七月十六日臺北市政│受告知人簽章欄。  │林聰裕簽名及指印│
│    │府警察局中山分局告知書。  │                  │各一枚。        │
├──┼─────────────┼─────────┼────────┤
│七  │九十一年七月十六日同意書（│同意人簽章欄。    │林聰裕簽名及指印│
│    │同意夜間接受訊問）        │  │各一枚。        │
├──┼─────────────┼─────────┼────────┤
│八  │九十一年七月十六日臺北市政│收受人簽章欄。    │林聰裕簽名及指印│
│    │府警察局中山分局通知（逮捕│                  │各一枚。        │
│    │通知本人）。              │                  │                │
├──┼─────────────┼─────────┼────────┤
│九  │九十一年七月十六日臺北市政│空白處。          │林聰裕簽名及指印│
│    │府警察局中山分局通知（逮捕│                  │各一枚。        │
│    │通知親友）。              │                  │                │
├──┼─────────────┼─────────┼────────┤
│十  │指紋卡。                  │指紋欄。          │林聰裕指印二十枚│
│    │                          │                  │。              │
├──┼─────────────┼─────────┼────────┤
│十一│九十一年七月十六日偵查筆錄│受詢人欄。        │林聰裕簽名一枚。│
│    │。                      │                  │                │
└──┴─────────────┴─────────┴────────┘
附表三
┌──┬─────────────┬─────────┬────────┐
│編號│ 文      件      名     稱│ 欄             位│ 偽 造 之 署 押 │
│    │                          │                  │                │
├──┼─────────────┼─────────┼────────┤
│一  │九十一年九月二日（權利）告│姓名欄            │林聰裕簽名及指印│
│    │知書。                    │                  │各一枚。        │
├──┼─────────────┼─────────┼────────┤
│二  │九十一年九月二日警訊筆錄。│受訊問人欄及內文中│林聰裕簽名二枚及│
│    │                          │。                │指印六枚。      │
├──┼─────────────┼─────────┼────────┤
│三  │林聰裕口卡片影本          │空白欄。          │林聰裕簽名一枚及│
│    │                          │                  │指印四枚。      │
├──┼─────────────┼─────────┼────────┤
│四  │九十一年九月二日臺北市政府│收受人簽章欄。    │林聰裕簽名及指印│
│    │警察局中正第二分局通知（逮│                  │各一枚。        │
│    │捕通知本人）。            │                  │                │
├──┼─────────────┼─────────┼────────┤
│五  │九十一年九月二日臺北市政府│空白處。          │林聰裕簽名及指印│
│    │警察局中正第二分局通知（逮│                  │各一枚。        │
│    │捕通知親友）。            │                  │                │
├──┼─────────────┼─────────┼────────┤
│六  │指紋卡。                  │指紋欄。          │林聰裕指紋二十二│
│    │                          │                  │枚及掌印二枚。  │
├──┼─────────────┼─────────┼────────┤
│七  │九十一年九月二日偵查筆錄  │受訊問人欄。      │林聰裕簽名一枚。│
└──┴─────────────┴─────────┴────────┘


司法院資訊處製作；財團法人民間司法改革基金會備份。
